臺灣高等法院民事判決　九十二年度上字第八五二號
　　上　訴　人　合作金庫銀行股份有限公司
　　法定代理人　梁成金
　　訴訟代理人　呂振鉅
　　　　　　　　蔡志明
　　被 上訴 人　甲○○
　　訴訟代理人　范足鳳律師
　　複 代理 人　蕭元亮律師
右當事人間清償債務事件，上訴人對於中華民國九十二年七月十八日臺灣桃園地方法
院九十一年度訴字第二一七九號第一審判決提起上訴，本院於民國九十三年月日言詞
辯論終結，判決如左：
    主    　文
原判決駁回上訴人右開第二項之訴，及該部分假執行之聲請，暨被上訴人應負擔訴訟
費用之聲請之裁判均廢棄。
右廢棄部分，被上訴人應與謝玉琴連帶給付上訴人新台幣參佰柒拾陸萬參仟柒佰柒拾
貳元，及自民國九十一年五月十五日起按附表所示期間及年利率計算之利息，並自民
國九十一年六月十五日起至清償日止，逾期六個月以內者，按附表所示該期間之利率
之佰分之拾，逾期六個月以上者，按附表所示該期間之利率之佰分之貳拾計算之違約
金。
被上訴人應與謝玉琴連帶負擔第一審訴訟費用。第二審訴訟費用由被上訴人負擔。
本判決所命給付，於上訴人以新台幣壹佰貳拾伍萬元供擔保後，得假執行。但被上訴
人於假執行程序實施前，以新台幣佰柒拾陸萬仟柒佰柒拾貳元為上訴人預供擔保
，得免為假執行。
    事    　實
甲、上訴人方面：
一、聲明：
(一)原判決駁回上訴人右開第二項之訴部分及該部分假執行之聲請之裁判廢棄。
(二)被上訴人應連帶給付上訴人新台幣（下同）三百七十六萬三千七百七十二元，及
    自民國（下同）九十一年五月十五日起按附表所示期間及年利率計算之利息，並
    自九十一年六月十五日起至清償日止，逾期六個月以內者，按附表所示該期間之
    利率之百分之十，逾期六個月以上者，按附表所示該期間之利率之百分之二十計
    算之違約金。
(三)願供擔保，聲請宣告假執行。
二、陳述：
(一)按一般銀行慣例，借款人向銀行提出申請貸款，銀行依其申請，徵信評估確定可
    貸金額，以電話告知借款人、保證人，達成意思表示一致後，借款人、保證人始
    辨理對保手續，簽訂書面契約。查原審被告謝玉琴（即李謝玉琴）邀其妹即被上
    訴人為連帶保證人，於八十八年十一月二十日向上訴人申請借用一千萬元。上訴
    人於同年月二十二日就謝玉琴提供擔保之不動產（謝玉琴表示以近一千四百萬元
    購買），依市場行情、條件（坐落市區○○○○○道路之透天店面）、折舊等評
    估其價值一千三百七十八萬元，擔保放款值一千零四萬元，遂核定貸款一千萬元
    ，以電話通知謝玉琴核貸結果及配合辦理對保，借貸契約成立。被上訴人乃於同
    年月二十五日辦理對保手續，為連帶保證之意思表示，當時謝玉琴尚未簽署借據
    且借據金額欄留白，惟按民法第七百四十條規定：「保證債務，除契約另有訂定
    外，包含主債務之利息、違約金、損害賠償及其他從屬於主債務之負擔。」，當
    事人未特別約定保證債務之範圍者，保證人負無限責任，保證債務之範圍以主債
    務之範圍為準，且上訴人已告知被上訴人核貸額度，再依常情判斷，謝玉琴當會
    告知被上訴人申貸金額，被上訴人亦會加以詢問，並有相當學識（擔任教師二十
    年）及社會經驗判斷後決定擔任連帶保證人，被上訴人仍於「連帶保證人欄」簽
    署對保，乃同意對謝玉琴嗣後簽署之借貸條件負連帶保證責任，依民法第一百五
    十三條規定，保證契約成立生效。謝玉琴於同年月三十日對保及簽署額度各一千
    萬元及五十萬元之借據，其中一千萬元借據約定自八十九年一月八日起以每一個
    為一期，分二百四十期，按期依年金法平均攤還本息，利息按年息百分之七．九
    ０五按期計付，遲延履行時，除仍按約定利率計息外，逾期在六個月以內者，另
    按上開利率百分之十，逾期在六個月以上者，另按上開利率百分之二十計付違約
    金，並喪失期限利益。上訴人於同年十二月八日撥款一千萬元，借款債務生效。
    但謝玉琴及被上訴人自八十九年十一月八日起未依約攤還，上訴人於九十年二月
    二十七日向被上訴人催討，被上訴人要求先拍賣抵押不動產，不足額再扣押其薪
    資，並代償五十萬借據之部分利息三萬一千八百六十元。經上訴人聲請原法院以
    九十年度執字第四八一三號強制執行拍賣抵押物而受償部分貸款，尚有本金三百
    七十六萬三千七百七十二元，及自九十一年五月十五日起按附表所示期間及年利
    率計算之利息，並自九十一年六月十五日起至清償日止，逾期六個月以內者，按
    附表所示該期間之利率之百分之十，逾期六個月以上者，按附表所示該期間之利
    率之百分之二十計算之違約金未獲清償，為此依約提起本訴。（上訴人於原審請
    求上開本金及自九十一年五月十五日起至清償日止，按年息百分之七．九０五計
    算之利息，並逾期六個月以內者，按約定利率百分之十，逾期六個月以上者，按
    約定利率百分之二十計算之違約金。原審駁回其請求，上訴人僅就本息及自九十
    一年六月十五日起至清償日止，逾期六個月以內者，按上開利率百分之十，逾期
    六個月以上者，按上開利率百分之二十計算之違約金部分提起上訴。再於九十三
    年二月二十日具狀減縮聲明如上）
(二)謝玉琴另向上訴人借用「綜合消費性貸款」五十萬元，由被上訴人與訴外人劉怡
    暄（原名劉桂）連帶保證，其三人於八十八年十一月三十日辦理對保手續，由
    上訴人之訴訟代理人呂振鉅承辦，當時被上訴人記載住址，未寫「東區」，劉怡
    暄記載住址，未寫「新富里二十六鄰」，由呂振鉅加註。當天被上訴人目睹謝玉
    琴簽署系爭借據。至被上訴人提出之證明書顯示其上課時間為第三節至第五節，
    即於下午二時五十分後為課餘時間，其得外出對保。
(三)銀行法第十二條之一第一項規定於八十九年十一月三日施行，不適用於本案。
(四)按保證人的責任並非保證契約成立時即刻發生，而是在主債務人不履行債務時，
    始有代為履行的責任，最高法院十九年上字第一五九號著有判例。故被上訴人之
    保證責任於謝玉琴不履行主債務時發生，具有所謂發生之從屬性。再查被保證之
    主債務固應於保證成立之前發生，但無須現實的發生，以已發生之基礎，而將來
    可發生者為已足（參見鄭玉波先生著民法債編各論第七版第八二六頁），故保證
    將來發生之債務，為理論及現行法律肯認。
(五)被上訴人引用八十七年九月間聯合報報導：「因景氣低迷，『部分』銀行將採降
    低成數」，可知部分銀行仍採七‧五成至八成。上訴人自八十六年起制定辦法，
    規定房貸額度最高得以「評估總值扣除估算增值稅後之八成」範圍內貸放，即貸
    款額度約可達七‧五成至八成。目前因業務競爭，大型行庫及民營銀行核貸八成
    承至為普遍。
(六)一般法院拍定價額與銀行貸款金額相去甚遠，為眾所週知之事。拍定價額達銀行
    貸款六至七成非屬容易，甚或更低，遑論市場行情。系爭抵押不動產於九十一年
    以七百五十九萬元拍定，為系爭貸款金額之七‧五成，足證上訴人之估價合理。
三、證據：
(一)援用於原審提出之借據、原法院民事執行處通知書、
    書、財政部台財融（二）字第八九四三二五九一號書函、不動產調查表等影本。
(二)於本院提出鄭玉波先生著民法債編各論節本、不動產調查表、消費者貸款申請書
    、借據、存證信函、放款繳款存根、利率調整表等影本。
乙、被上訴人方面：
一、聲明：
(一)上訴駁回。
(二)如受不利判決，願供擔保免假執行。
二、陳述：
(一)按民法第七百四十三條規定，保證債務具有發生上之從屬性，必須先有主債務之
    發生，而後始有保證債務成立可言。又按當事人互相表示意思一致者，無論其為
    明示或默示，契約即為成立。當事人對於必要之點，意思一致。而對於非必要之
    點，未經表示意思者，推定其契約為成立，民法第一百五十三條定有明文。查被
    上訴人經謝玉琴通知，與劉怡暄於八十八年十一月二十五日辦理對保時，上訴人
    提出借款人、金額、期間、利率等留白之借據兩張給被上訴人簽署，當時謝玉琴
    與上訴人間之消費借貸契約尚未成立（迄同年月三十日成立），且兩造就保證契
    約必要之點保證金額未經表示意思一致，保證契約自不成立。上訴人雖於另筆五
    十萬元借據上記載被上訴人於八十八年十一月三十日下午三時四十五分對保，但
    當天被上訴人自上午七時三十分至下午四時三十分均待在就職之學校，並自第三
    節至第五節（上午十時至下午二時二十分）上課，未調課或請假外出。
(二)按銀行法第十二條之一第一項規定：「銀行辦理自用住宅及消費性放款，已取得
    前條所定之足額擔保時，不得以任何理由要求借款人提供連帶保證人。」、第二
    項規定：「銀行辦理授信徵取保證人時，除前項規定外，應以一定金額為限。」
    、第三十七條第一項規定：「借款人所提質物或抵押物之放款值，由銀行根據其
    時值、折舊率及銷售性，覈實決定。」查謝玉琴於八十八年十一月十五日以總價
    一千萬元購買坐落桃園縣平鎮市○○段一一二地號土地及及其上房屋同市○○路
    ○段十七號為自用住宅，以房地為擔保並邀被上訴人為保證人，向上訴人貸款。
    被上訴人認為上訴人頂多核貸房價之六、七成，對保時上訴人之承辦人員亦表明
    僅能核貸房屋市價之六、七成，且被上訴人不知謝玉琴申貸一千萬元，被上訴人
    始簽署空白借據。詎上訴人於八十八年十二月六日始完成抵押權設定登記，於同
    年月八日始與謝玉琴成立借貸契約，並未告知被上訴人，即核貸系爭借款一千萬
    元及另一筆借款五十萬元（二借據記載核准號碼均為總放八八三０三號，利息均
    自八十八年十二月八日起算，上訴人聲請原法院強制執行時，亦表明二筆共同受
    償，故應屬同一筆借貸），違反上開規定，轉嫁超貸風險予被上訴人，影響交易
    安全，顯失公平。
(三)按將要約擴張、限制或為其他變更而承諾者，視為拒絕原要約為新要約，民法第
    一百六十條第二項定有明文。查謝玉琴申請房貸一千萬元，上訴人核貸一千零五
    十萬元，為要約之擴張，且將貸款拆成二筆，其貸放種類、借款期間、放款利息
    均不同，為變更要約，視為拒絕原要約為新要約。又借款人向金融機構申請貸款
    ，須俟金融機構完成徵信等工作後始能確定放款額度，故借款人於借據上填寫金
    額時才知道借款金額。則上訴人與謝玉琴間之借貸契約應以八十八年十一月三十
    日謝玉琴在兩張借據上填寫金額時始告成立。
(四)退步言，縱認兩造就市價一千萬元房地頂多核貸六、七成之範圍內達成合意。但
    應係以抵押房地變價抵償後，被上訴人就不足上開合意部分負連帶清償責任。查
    上訴人聲請拍賣系爭不動產抵押物，拍賣所得價金七百五十九萬一千元，上訴人
    受償七百四十萬九千四百九十五元，已逾當初抵押物市場價值之六、七成（即六
    、七百萬元），是上訴人之債權雖未能全部滿足，被上訴人亦無庸負連帶清償責
    任。
(五)台灣自八十七年至九十一年之房地產市場低迷，八十八年度台灣省土地公告現值
    平均調幅為百分之二．七四，創十六年來新低，故自八十七年下半年起，民營銀
    行對房屋貨款成數規定最高不得超過七成，除非坐落台北市○○地段，經專案簽
    准，最高可貸七成五。上訴人非民營銀行，核貸成數一向較民營銀行嚴苛，故被
    上訴人稱上訴人告以貸款頂多市價六、七成，符合當時交易情形。再查，不動產
    調查表係上訴人內部文件，被上訴人無從知悉。且上訴人自行評估，非專業鑑定
    機構所為，不具公信力。況其記載「擬」貸金額及「擬」設定首順位抵押權金額
    ，非已決定貸放及設定金額。況系爭抵押不動產透過房屋仲介公司此市場機制完
    成買賣，其成交價應屬合理市價。且當時土地公告現值每平方公尺三萬六千元，
    每坪約十二萬元，上訴人評估每坪十七萬七千元，連同其上房屋竟高估價值一千
    三百七十九萬元。嗣原法院於九十一年間以總價七百五十九萬一千元拍定，當時
    土地公告現值調漲為三萬七千元，但拍定價格不漲反跌。顯見上訴人明顯高估，
    謝玉琴購買不動產竟毋庸花半毛自備款，上訴人甚至多借五十萬元，顯與一般銀
    行不動產借款之常態不符。
(六)否認謝玉琴表示以近一千四百萬元價金購買抵押不動產。倘此為真實，上訴人就
    成交價一千四百萬元之不動產評估擔保放款值一千零四萬元，放款成數為七．一
    七成，與上訴人對被上訴人告知之成數相當。
三、證據：
(一)援用於原審提出之不動產買賣契約書、建物及土地登記謄本等影本、證明書。並
    聲請筆跡鑑定，及聲明證人劉怡暄。
(二)於本院提出地價謄本、鄭玉波先生著民法債編各論節本、新聞網頁、老師簡明課
    表、簽呈、陸軍士官學校函、進出校門記錄表、劉怡暄
    理    　由
一、上訴人主張：謝玉琴邀其妹即被上訴人為連帶保證人，並提供桃園縣平鎮市○○
    路○段十七號房地為抵押擔保，於八十八年十一月二十日向伊申請購屋貸款一千
    萬元，另邀被上訴人及劉怡暄為連帶保證人，向伊申請綜合消費性貸款五十萬元
    ，伊於同年月二十二日鑑價認為上開不動產有一千三百七十八萬元價值，擔保放
    款值達一千零四萬元，遂核准貸款，以電話通知謝玉琴核貸結果及配合辦理對保
    ，被上訴人乃於同年月二十五日先辦理對保手續，在空白購屋貸款借據填載住址
    及簽名用印，嗣謝玉琴、被上訴人、劉怡暄於同年月三十日下午三時許辦理對保
    手續，謝玉琴在二筆貸款借據上填載借款金額、住址及簽名用印，被上訴人、劉
    怡暄亦在消費貸款借據簽名用印及填載住址，但被上訴人記載於住址漏寫「東區
    」，劉怡暄於住址漏寫「新富里二十六鄰」，由伊之承辦人呂振鉅加註；再系爭
    一千萬元借貸契約部分約定自八十九年一月八日起以每一個為一期，分二百四十
    期，按期依年金法平均攤還本息，利息按伊之基本放款利率加碼年息百分之０．
    三按期計付，並隨基本放款利率變動而調整，自調整後之第一個繳款日起按調整
    後之利率計算，遲延履行時，除仍按約定利率計息外，逾期在六個月以內者，另
    按上開利率百分之十，逾期在六個月以上者，另按上開利率百分之二十計付違約
    金，並喪失期限利益，其後伊於同年十二月八日撥款一千萬元予謝玉琴，但謝玉
    琴自八十九年十一月八日起未依約攤還，伊於九十年二月二十七日向被上訴人催
    討，被上訴人要求先拍賣抵押不動產，不足額再扣押其薪資，並代償五十萬借據
    之部分利息三萬一千八百六十元，經伊聲請原法院以九十年度執字第四八一三號
    強制執行拍賣抵押物而受償部分貸款，尚有本金三百七十六萬三千七百七十二元
    ，及自九十一年五月十五日起按附表所示期間及年利率計算之利息，並自九十一
    年六月十五日起至清償日止，逾期六個月以內者，按附表所示該期間之利率之百
    分之十，逾期六個月以上者，按附表所示該期間之利率之百分之二十計算之違約
    金未獲清償等事實，業據上訴人提出借據、原法院民事執行處通知書、
    、消費者貸款申請書、不動產調查表、存證信函、放款繳款存根、利率調整表為
    證（原審卷第十至十四、二十九、三十、六十七、六十八、一０四、一０五、一
    一０、一五０頁）。核與被上訴人提出之土地及建物登記謄本、劉怡暄
    相符（原審卷第四十七至五十二頁、本院卷第一三九頁）。
二、被上訴人雖抗辯：伊於八十八年十一月三十日自上午七時三十分至下午四時三十
    分均待在就職之國立陸軍高級中學，並自第三節至第五節（上午十時至下午二時
    二十分）上課，未調課或請假外出，不可能辦理對保手續云云，並提出證明書、
    老師簡明課表、簽呈、陸軍士官學校函、進出校門記錄表為憑（原審卷第九十八
    頁、本院卷第一三五至一三八頁）。然查，被上訴人於下午二時二十分後無需上
    課，而依常情言，教師趁課堂空檔外出處理事務，並非不可期待，且上開進出校
    門記錄表未顯示八十八年十一月三十日之記錄，自難以被上訴人未請假，即否定
    其於當天外出辦理對保手續之可能性。
三、被上訴人雖再抗辯：伊簽署系爭借據時，關於借款人、金額、期間、利率均空白
    ，兩造就保證契約必要之點未表示意思一致；再謝玉琴申請房貸一千萬元而為要
    約，上訴人核貸一千零五十萬元而為新要約，俟謝玉琴簽署借據時始成立消費借
    貸契約，但伊簽訂系爭借據時謝玉琴尚未簽署，主債務不存在，故系爭保證契約
    不成立；再伊認為購屋貸款頂多六、七百萬元，上訴人之承辦人員於對保時亦作
    此表示，縱認系爭保證契約有效，伊之保證責任應限於六、七百萬元，則上訴人
    自拍賣系爭抵押物獲得七百五十九萬一千元清償，伊之保證責任隨之消滅云云。
    然查：
(一)八十九年五月五日修正施行前民法第四百七十四條規定：「稱消費借貸者，謂當
    事人約定，一方移轉金錢或其他代替物之所有權於他方，而他方以種類、品質、
    數量相同之物返還之契約。」、第四百七十五條規定：「消費借貸，因金錢或其
    他代替物之交付而生效力。」本件謝玉琴同時申請購屋貸款一千萬元及消費性貸
    款五十萬元，乃欲與上訴人成立一千萬元及五十萬元借貸契約之要約意思表示。
    上訴人依其所請核定放款並通知謝玉琴辦理對保手續，乃為承諾之意思表示，殊
    無擴張或變更要約情事，系爭借貸契約自於斯時成立。
(二)法律明定金錢消費借貸契約於貸與人交付金錢予借用人時生效。系爭借據第四條
    特約條款第一項亦規定：「本借款金額借款人同意於借款撥付日全數轉入貴庫．
    ．存款第．．號帳戶」（原審卷第十頁）。堪信被上訴人簽署借據時，兩造均明
    知謝玉琴尚未取得借款，其與上訴人間之消費借貸契約還未生效，被上訴人仍同
    意簽署，乃與上訴人約定由被上訴人保證於謝玉琴將來取得借款，消費借貸契約
    生效後，對上訴人所負之借款返還債務。換言之，兩造達成以消費借貸契約生效
    ，主債務發生時，為系爭連帶保證契約生效之停止條件之意思表示合致，則謝玉
    琴於八十八年十二月八日收受借款，系爭保證契約因停止條件成就而生效。被上
    訴人抗辯其簽署借據時，主債務不存在，保證契約無效云云，顯不可取。
(三)被上訴人擔任中學教師，有相當學識及社會經驗。上訴人通知謝玉琴核貸結果及
    配合辦理對保，被上訴人亦自認經由謝玉琴通知而辦理對保手續，依常情判斷，
    被上訴人應會先向謝玉琴確認其將保證之額度，與本身可承擔之風險加以評估後
    始同意進行對保手續，被上訴人謂其簽署借據時對保證額度毫無所悉，與通常情
    理不合。
(四)縱認被上訴人辦理系爭購屋貸款契約之對保手續時，不知貸款金額。但被上訴人
    嗣後就消費性貸款契約辦理對保時，謝玉琴亦在場填入該二契約之必要之點，堪
    信被上訴人於斯時獲知其保證購屋貸款契約之額度，則被上訴人未對該金額表示
    異議，以阻止保證契約因停止條件成就而生效，應認其默示同意於此借款額度負
    連帶保證責任。
(五)按民事訴訟法第二百八十二條規定：「法院得依已明瞭之事實，推定應證事實之
    真偽。」最高法院二十一年上字第三０四六號判例闡示：「主張契約關係之存在
    者，雖不能證明其契約締結之事實，但依契約履行之事實，足以推定其契約關係
    之存在時，自不容契約當事人無端否認。」本件上訴人於謝玉琴遲延清償借款，
    請求被上訴人履行保證責任，被上訴人以上開存證信函（本院卷第一一０頁）表
    示：「我．．繳清李謝玉琴五十萬中放中小企業貸款所欠之利息共三萬一千八百
    六十五元，往後二十個月由劉桂負責繳清．．而貴行經理亦承諾待拍賣完李謝
    玉琴位於金陵路二段十七號之房屋後，不足餘額再向法院聲請支付命令扣除甲○
    ○之薪水，希望貴行本誠信原則，依事先約定於拍賣房屋後不足額部分再向連帶
    保證人求償」，可見被上訴人有履行保證責任之事實，足以推定兩造間存在系爭
    保證契約。從而被上訴人抗辯兩造未就保證契約必要之點達成合意，或兩造僅合
    意保證購屋借款債務六、七百萬元云云，既未舉證以實其說，不足以推翻該被推
    定之事實。
(六)退步言，縱認兩造間僅於六、七百萬元額度內成立保證契約。然查，被上訴人之
    保證及上開不動產抵押權係共同擔保上訴人本於系爭購屋貸款契約所享有之債權
    ，僅二者擔保額度多寡，非謂上訴人就物保取償超過被上訴人保證額度時，被上
    訴人之保證責任即消滅。此由系爭借據記載「其他約定事項」第十條第一款規定
    ：「立約人所保證之債務，如主債務人未依約履行，立約人當即負責，立即如數
    付清並同意左列事項：（一）貴庫毋須先就擔保物受償，得逕向立約人求償。」
    （原審卷第十頁反面），約定上訴人可先請求被上訴人履行保證責任，就不足部
    分再自拍賣抵押物中獲得滿足，堪予窺見。從而上訴人於抵押物拍賣後，尚有系
    爭債權未獲滿足，且在被上訴人保證之額度內，上訴人自得請求被上訴人代償系
    爭債務。
四、被上訴人又抗辯：謝玉琴於八十八年十一月十五日以總價一千萬元購買系爭抵押
    不動產，上訴人核貸一千萬元及五十萬元，違反銀行法第十二條之一第一項、第
    二項、第三十七條第一項等規定，轉嫁超貸風險予伊，顯失公平云云。上訴人則
    反駁以：謝玉琴表示其以近一千四百萬元購買系爭抵押不動產，且伊按市場行情
    、條件（坐落市區○○○○○道路之透天店面）、折舊等評估其價值一千三百七
    十八萬元等語。查：
(一)謝玉琴於八十八年十一月十五日以總價一千萬元購買系爭抵押不動產乙節，經被
    上訴人提出不動產買賣契約書為證（原審卷第四十一頁），為上訴人所不爭執，
    堪信為真正。惟現行銀行法第十二條之一、第三十七條第一項規定均係八十九年
    十一月三日修正施行，本件借貸契約成立在前，無各該規定之適用。況銀行法第
    十二條之一第一項係指銀行已取得足額擔保時，不得以借款人未另提供連帶保證
    人為由拒絕貸款，非謂銀行不能同時享有足額物上擔保及人保。
(二)六十四年七月四日修正前銀行法第三十七條第一項雖規定：「為抵押或設質者，
    每項放款之數，不得超過其抵押物或質物時價百分之七十。」然其目的係避免銀
    行未取得足額擔保即恣意貸款，致呆帳累積，影響金融穩定及存戶權益。本件上
    訴人縱然放款之數超過系爭抵押物時價之百分之七十，但本件二筆貸款除有系爭
    不動產供擔保外，系爭一千萬元貸款另有被上訴人保證，五十萬元貸款另有被上
    訴人及劉桂保證，上訴人顯然在有足額擔保情況下核定貸款，合於上開規定目
    的，難謂非法。
(三)被上訴人明知謝玉琴以一千萬元購得上開不動產，仍同意保證謝玉琴借款債務一
    千萬元及五十萬元，自應承擔該不動產將來換價時，可能無法滿足全部主債務之
    風險。是被上訴人面臨須代謝玉琴負履行責任之際，始以上訴人高估抵押不動產
    之價值，未取得足額擔保為由，抗辯保證契約有失公平，顯無可取。
五、綜上所述，系爭連帶保證契約已成立生效，上訴人請求上訴人與謝玉琴連帶清償
    借款本金三百七十六萬三千七百七十二元，及自九十一年五月十五日起按附表所
    示期間及年利率計算之利息，並自九十一年六月十五日起至清償日止，逾期六個
    月以內者，按附表所示該期間之利率之百分之十，逾期六個月以上者，按附表所
    示該期間之利率之百分之二十計算之違約金，為有理由，應予准許。兩造分別聲
    明願供擔保，聲請宣告准、免假執行，核無不合，應酌定相當擔保金額准許之。
    原審為上訴人敗訴之判決，尚有未洽。上訴意旨指摘原判決不當，求予廢棄改判
    ，為有理由。爰由本院予以廢棄改判如主文第二、三項所示。
六、據上論結，本件上訴為有理由，依民事訴訟法第四百五十條、第七十八條、第八
    十五條第二項、第四百六十三條、第三百九十條第二項、第三百九十二條第二項
    ，判決如主文。
中　　　華　　　民　　　國　　九十三　　　年　　三 　　 月　　三十一　  日
                                民事第十六庭
                                    審判長法  官  許  正  順
                                          法  官  魏  麗  娟
                                          法  官  翁  昭  蓉
正本係照原本作成。
被上訴人如不服本判決，應於收受送達後二十日內向本院提出上訴書狀，其未表明上
訴理由者，應於提出上訴後二十日內向本院補提理由書狀（均須按他造當事人之人數
附繕本）上訴時應提出委任律師或具有律師資格之人之委任狀；委任有律師資格者，
另應附具律師資格證書及釋明委任人與受任人有民事訴訟法第四百六十六條之一第一
項但書或第二項（詳附註）所定關係之釋明文書影本。
中　　　華　　　民　　　國　　九十三　　　年　　三 　　 月　　三十一　  日
　　　　　　　　　　　　　　　　　　　　　書記官  吳  美  貞
附註：
民事訴訟法第四百六十六條之一（第一項、第二項）：
對於第二審判決上訴，上訴人應委任律師為訴訟代理人。但上訴人或其他法定代理人
具有律師資格者，不在此限。
上訴人之配偶、三親等內之血親、二親等內之姻親，或上訴人為法人、中央或地方機
關時，其所屬專任人員具有律師資格並經法院認為適當者，亦得為第三審訴訟代理人
。
附表：
┌──────────────────────┬───────────┐
│　　起　　迄　　期　　間              　　　│　年　　利　　率      │
├──────────────────────┼───────────┤
│九十一年五月十五日起至六月三十日止　　　　　│百分之七．五八四　　　│
├──────────────────────┼───────────┤
│九十一年七月一日起至十一月十四日止　　　　　│百分之七．四八四　　　│
├──────────────────────┼───────────┤
│九十一年十一月十五日起至九十二年二月十六日止│百分之七．三五九　　　│
├──────────────────────┼───────────┤
│九十二年二月十七日起至七月一日止　　　　　　│百分之七．一八四　　　│
├──────────────────────┼───────────┤
│九十二年七月二日起至清償日止　　　　　　　　│按上訴人基本放款利率  │
│　　　　　　　　　　　　　　　　　　　　　　│加年息百分之０．三    │
└──────────────────────┴───────────┘
